【裁判字號】    91,交抗,43
【裁判日期】    920307
【裁判案由】    違反道路交通管理處罰條例聲明異議
【裁判全文】
臺灣高等法院花蓮分院刑事裁定                      九十一年度交抗字第四三號
    抗  告  人
    即受處分人  甲○○  男  五.
右列抗告人即受處分人因違反道路交通管理處罰條例案件，不服臺灣台東地方法院九
十一年度交聲字第三十號，中華民國九十一年十一月十八日第一審裁定，提起抗告，
本院裁定如左：
    主  文
原裁定及原處分撤銷。
甲○○不罰。
    理  由
一、本件抗告意旨略以：抗告人於民國（下同）九十一年五月二十一日駕駛農用玉米
    採收機，行駛於台九線三二一點九公里北上車道處時，經抗告人出示「駕駛執照
    」及「農業機械使用證」後，警方仍以抗告人未申領「臨時通行證」為由開單舉
    發，惟抗告人依據臺灣省農耕機管理辦法之規定，對於農用採收機及農地搬運車
    行駛道路，免受道路交通安全規則第八十三條：「非屬汽車範圍必須行駛於道路
    之動力機械，應比照第八十條之規定向公路監理機關申請核發臨時通行證，憑證
    行駛。」規定之限制，詎臺東監理站對於前開辦法不予引用，仍予以裁處，爰請
    求撤銷原處分等語。
二、按「非屬汽車範圍而行駛於道路上之動力機械，未請領臨時通行證隨車攜帶，而
    其駕駛人未具有小型車以上之駕駛執照者，處所有人或駕駛人二百元以上六百元
    以下罰鍰，並禁止其行駛」；「農耕機行駛市區○○路線時，除應遵守有關交通
    法令外，限制如左：一、農耕機在市區○○路行駛時，駕駛員應隨身攜帶「動力
    耕耘機使用證」或「農用曳引機駕駛證」，其駕駛人員之年齡應於十八歲以上六
    十歲以下為限」，道路交通管理處罰條例第三十二條、臺灣省農耕機管理辦法第
    九條分別定有明文。但按前台灣省（農林廳）訂定「台灣省農耕機管理辦法」，
    對於農耕機之管理機關、定義、申請登記及應行駛道路範圍等有所規範，在該交
    通部尚未會同有關機關就適宜行駛道路之輪式農業機械研議納入「道路交通安全
    規則」第八十三條規定所稱之「動力機械」前，相關原可行駛道路之農機尚無前
    開規則之適用，是以，農機行駛道路時應依照「台灣省農耕機管理辦法」及交通
    部以六十五年九月七日交路字第０八─七四號函、六十九年一月三日交路字第二
    七五００號函淮在「臺灣省農耕機管理辦法」修訂前，農機行駛道路依上揭管理
    辦法管理，免受「道路交通安全規則」第八十三條之限制，有交通部中華民國九
    十二年二月二十六日交路字第０九二０００一八一三號函所附之行政院農委會中
    部辦公室中華民國九十二年二月七日農中環三字第０九二一００二五二六號函意
    旨參照。
三、經查：本件抗告人於九十一年五月二十一日十五時四十五分許，駕駛車牌號碼４
    ４４─４４４４號農用玉米採收機（雜糧聯合收獲機），行駛於台九線三二一點
    九公里北上車道處時，因未申領「臨時通行證」，為花蓮縣警察局玉里分局員警
    開單舉發之事實，已據抗告人自承，並有花蓮縣警察局舉發違反道路交通管理事
    件通知單（通知聯）影本、花蓮縣警察局玉里分局玉警行交字第０９１０００１
    ６５１５號函各一件在卷可稽，惟查抗告人係三十六年九月十二日生，並領有農
    用曳引機駕駛執照、農業機械使用證，有年籍資料、駕照，使用證影本各一份在
    卷可佐，則本件抗告人業已具備「台灣省農耕機管理辦法」所要求攜帶之「農用
    曳引機駕駛執照」、「農業機械使用證」，且年齡符合，則依前揭行政函示，既
    排除道路交通安全規則第八十三條限制之規定，即不須申領「臨時通行證」自明
    ，原審不查，誤解前揭法令之規定，則參諸前揭說明，自不應對於抗告人處罰。
    原處分機關對於抗告人為處罰，原審法院維持原處分，均屬有誤，應予撤銷，並
    依道路交通案件處理辦法第二十條之規定，由本院自為抗告人不罰之裁定。
四、據上論斷，應依道路交通案件處理辦法第二十六條、刑事訴訟法第四百十三條裁
    定如主文。
中        華        民        國       九十二   年    三   月    七    日
                                  審判長法官    謝  志  揚
                                        法官    莊  謙  崇
                                        法官    陳  淑  媛
右正本證明與原本無異。
本件不得再抗告。
                                      書記官    邱  廣  譽
中        華        民        國       九十二   年    三   月    七    日


司法院資訊處製作；財團法人民間司法改革基金會備份。
